# "Installer rtauargus"


```{r}
#| include: FALSE
knitr::opts_chunk$set(echo = TRUE)
```


Le package `rtauaurgus` est développé au sein de la DMRG à l'Insee. Le code est déposé sur github:

- [dépôt github de `rtauargus`](https://github.com/InseeFrLab/rtauargus)
- [documentation en ligne (en anglais) de `rtauargus`](https://inseefrlab.github.io/rtauargus/)

Les informations pour commencer avec le package sont ici: [get started with rtauargus](https://inseefrlab.github.io/rtauargus/articles/rtauargus.html)


## Installer les dépendances 
  
```{r}
#| eval: FALSE
install.packages("gdata")
install.packages("zoo")
```
  
  
## Installer le package `rtauargus`
  
  
    a. Première option: Si vous êtes sur AUS:  

```{r}
#| eval: FALSE
install.packages(
  "rtauargus",
  repos = "https://nexus.insee.fr/repository/r-public",
  type = "source"
)
```


    b. Seconde option: Si vous n'êtes pas sur AUS:

Vous pouvez télécharger le source du package sur le  [repo github du package](https://github.com/InseeFrLab/rtauargus/releases/download/v-1.1.1/rtauargus_1.1.1.tar.gz). Le fichier téléchargé est un fichier `.tar.gz`.

Ensuite, vous pouvez installer le package depuis `R` en faisant:
```{r}
#| eval: FALSE
install.packages(
  "chemin/vers/rtauargus_1.1.1.tar.gz", 
  repos = NULL,  type="source"
)
```


## Tau-Argus

Tau-Argus est un [logiciel open-source](https://github.com/sdcTools/tauargus) développé par CBS (Stats Netherlands) qui fait référence en Europe pour gérer la confidentialité des données tabulées. 

Si vous travaillez sur AUS, la dernière version du logiciel est déjà installée sous: `Y:/Logiciels/TauArgus/TauArgus4.2.3/TauArgus.exe`

Sinon, l'installation du logiciel est très simple:

- il suffit de télécharger le fichier .zip de la dernière version sur cette page:
https://github.com/sdcTools/tauargus/releases. 
- La version 4.2.3 est ainsi téléchargeable [ici](https://github.com/sdcTools/tauargus/releases/download/v4.2.3/TauArgus4.2.3.zip).
- puis d'extraire le dossier sur votre ordinateur à l'endroit souhaité.







