# Détecter des cellules à risque

Rafraîchissez votre session R en faisant `ctrl+shift+F10`.


```{r}
#| include: FALSE
knitr::opts_chunk$set(echo = TRUE)
knitr::opts_knit$set(dir.root = getwd())
```


## Objectif:

Détecter les cellules ne respectant pas les règles de confidentialité
dans les tableaux proposés.

## Consignes:

Vous utiliserez les règles en vigueur à l'Insee pour la diffusion des
tableaux issus des enquêtes entreprises.

1.  Pour chacun des tableaux, vous ajouterez une variable booléenne
    indiquant si la cellule est problématique (`TRUE`) ou non (`FALSE`),
    au regard de chacune des règles pertinentes à appliquer:
    
-   Si vous appliquez la règle de fréquence, la variable créée
    s'appellera `is_secret_freq`;
-   Si vous appliquez la règle de dominance, la variable créée
    s'appellera `is_secret_dom`.

2.  Après avoir posé le secret, vous calculerez le nombre de cellules
    détectées comme à risque.

## Contexte

Tous les tableaux fournis ont une structure identique dont l'utilité
sera expliquée plus tard. En plus des variables décrivant les
croisements (variables catégorielles) placées en début, suivent:

-   `FREQ` la variable indiquant le nombre d'unités statistiques
    (entreprises en général dans nos exemples) contribuant à la cellule;
-   `VALUE` la variable indiquant la somme pondérée des valeurs de
    l'ensemble des contributeurs à la cellule (Cela peut être un chiffre
    d'affaires, un nombre de personnes en emploi au 31/12, etc.);
-   `MAX` la valeur du plus gros contributeur à la cellule.

`MAX` et `VALUE` sont nécessairement dans la même unité. Si `VALUE` et
`FREQ` sont identiques, vous êtes en présence d'un tableau d'effectifs.
Dans ce cas, la colonne `MAX` n'a aucune utilité.

## Packages et données


```{r}
library(dplyr)
```


```{r}
load("data/data_pour_exo1.RData")
```


## A vous de jouer

1.  Le tableau `T1` fournit le nombre d'entreprises produisant des
    salades par secteur d'activité `ACT` et taille des entreprises
    `SIZE`.

```{r}
str(T1)
```

Le tableau `T1` est un tableau d'effectifs, seule la règle de fréquence
s'applique. D'après la jurisprudence Insee sur la diffusion des données
entreprises, le seuil de diffusion est fixé à 3. Toute cellule non nulle
ayant un effectif \< 3 est jugée à risque (ré-identification).

```{r}
T1_detect <- T1 %>%
    mutate(is_secret_freq = FREQ > 0 & FREQ < 3)
```


```{r}
T1_detect %>% count(is_secret_freq)
```


2.  Le tableau `T2` fournit le chiffre d'affaires des entreprises
    produisant des salades, par secteur d'activité `ACT` et taille des
    entreprises `SIZE`.

```{r}
str(T2)
```

Le tableau `T2` est un tableau de volumes (CA), les règles de fréquence
et de dominance s'appliquent. D'après la jurisprudence Insee sur la
diffusion des données entreprises, le seuil de fréquence est fixé à 3 et
le plus gros contributeur ne doit pas contribuer à plus de 85% de la
cellule.

```{r}
T2_detect <- T2 %>%
    mutate(
      is_secret_freq = FREQ > 0 & FREQ < 3,
      is_secret_dom = (VALUE != 0) & (MAX > 0.85*VALUE)
    )
```


```{r}
T2_detect %>% count(is_secret_freq, is_secret_dom)
```

